臺灣花蓮地方法院民事判決　　　　　　　 96年度訴字第124號
原　　　告　甲○
原　　　告　乙○○
　　　　　　　　　　　　巷3號.
原　　　告　丙○○
兼上三人共同
訴訟代理人　丁○○
被　　　告　戊○○
訴訟代理人　楊志航律師
上列當事人間因被告過失致死案件，原告提起損害賠償刑事附帶
民事訴訟事件，由本院刑事庭裁定移送前來（96年度附民字第3
號），本院於民國96年11月8日言詞辯論終結，判決如下：
      主  文
原告之訴及假執行之聲請均駁回。
訴訟費用由原告負擔。
      事  實  及  理  由
一、原告主張：
（一）被告戊○○於民國95年8月6日上午7時許，駕駛經花蓮縣
      瑞穗鄉登記有案之農機牌號U2-1441號農用拼裝車，沿花
      蓮縣省道台9線公路由南往北方向行駛至該公路北上車道
      272公里處之時，未注意未領得小型車駕駛執照，不得駕
      駛農用拼裝車，且使用農用拼裝車僅限於花蓮縣轄區之鄉
      村道路行駛，不得進入重要公路幹線行駛，以及在顯有妨
      害他車通行之處所，不得停車，如發生故障不能行駛，亦
      應即設法移置於無礙交通之處，並豎立車輛故障標誌等情
      ，而於上開時、地無照駕駛該農用拼裝車於台9線公路上
      ，並於發生故障後，貿然將該車輛暫停放於該路段之道路
      旁，適有原告之父范姜帆增騎乘車號TZ7-761號重型機車
      從後行駛而來之際，煞車及閃避不及，乃從後撞及該農用
      拼裝車左後方，范姜帆增當場人車倒地送醫不治死亡，被
      告違反道路交通安全相關規定之駕車及停車行為顯然有過
      失，且為系爭車禍之主要肇事原因，花東區車輛行車事故
      鑑定委員會之鑑定意見認被告就系爭車禍之發生並無肇事
      因素顯不可採。為此爰依侵權行為法律關係，請求被告賠
      償下述損害：
   1、原告丁○○部分：
      (1)殯葬費：原告因辦理范姜帆增之喪事，支出必要殯葬費
        用共計331,060元。
      (2)精神慰撫金：原告因系爭車禍喪父，哀痛逾恆，完全籠
        罩於痛陰影中，精神上受損害至為鉅大，爰請求慰撫金
        20萬元。
   2、原告甲○、乙○○、丙○○部分：原告甲○因系爭車禍喪
      偶，原告乙○○、丙○○因系爭車禍喪父，均哀痛逾恆，
      完全籠罩於痛陰影中，精神上受損害至為鉅大，爰各請求
      慰撫金20萬元。
（二）並聲明：(1)被告應給付原告丁○○531,060元，給付原告
      乙○○、原告甲○、原告丙○○各200,000元。(2)願供擔
      保，請准宣告假執行。
二、被告對於在上述時、地發生系爭車禍事故致被害人范姜帆增
    死亡之事實並不爭執，然辯稱：
（一）系爭車禍事故經送鑑定之結果，被告就車禍之發生並無肇
      事因素不負過失責任，如仍認被告就系爭車禍之發生應負
      過失責任，則被害人范姜帆增未注意車前狀況亦與有過失
      。再原告丁○○主張所支出之殯葬費用，有些項目或未附
      收據，或並非屬必要之支出，應予請求金額中扣除，另原
      告等人所請求之精神慰撫金顯然過高，應斟酌雙方身分資
      力與加害程度及其他各種情形核定之。
（二）並答辯聲明：原告之訴駁回，如受不利之判決，願供擔保
      ，請准宣告免為假執行。
三、本院之判斷：
（一）按特別補償基金依第40條規定所為之補償，視為損害賠償
      義務人損害金額之一部分，損害賠償義務人受賠償請求時
      ，得扣除之；特別補償基金於給付補償金額後，得代位行
      使請求權人對於損害賠償義務人損害金額之請求權。強制
      汽車責任保險法第42條第1項、第2項前段定有明文。
（二）經查，原告因本件車禍已領取150萬元之補償金，並立據
      聲明對損害賠償義務人之損害賠償權利在該基金已給付之
      補償金額範圍內，已移轉與財團法人汽車交通事故特別補
      償基金，由該基金向損害賠償義務人逕行行使，立據人不
      得為重複請求、和解或拋棄。財團法人汽車交通事故特別
      補償基金並因此以本院96年度訴字第394號具狀向被告請
      求150萬元之損害賠償之事實，有該96年訴字第394號起訴
      狀暨所附之繼承系統表、補償金申請書、委託書、補償金
      理算書、汽車交通事故特別補償基金收據暨行使代位權告
      知書等影本附卷可憑（詳本院卷第104-116頁），堪信為
      真。則依上開說明，原告以向該基金領取之150萬元補償
      金自應視為被告損害賠償金額之一部分，而得予以扣除。
      而本件原告向被告請求之金額共計1,131,060元，並未超
      過上開已領得之補償金150萬元，是依上述說明，原告對
      被告上述150萬元範圍內之損害賠償請求權既已依法由財
      團法人汽車交通事故特別補償基金代位行使，原告復向被
      告為本件請求，自無理由。
四、從而，原告依據侵權行為損害賠償之法律關係，請求被告給
    付原告丁○○531,060元，給付原告乙○○、原告甲○、原
    告丙○○各200,000元，為無理由，應予駁回。原告之訴既
    經駁回，其假執行之聲請亦失所依附，應併予駁回。
五、本件判決基礎已臻明確，兩造其餘之攻擊防禦方法及訴訟資
    料，核與判決之結果不生影響，爰不一一論述，併予敘明。
六、訴訟費用負擔之依據：民事訴訟法第78條、第85條第1項。
中　　華　　民　　國　　96　　年　　11　　月　　23　　日
                       臺灣花蓮地方法院民事庭
                           法　    官　陳雅敏
上列正本係照原本作成。
如不服本判決，應於送達後20日內，向本院提出上訴狀並表明上
訴理由，如於本判決宣示後送達前提起上訴者，應於判決送達20
日內補提上訴理由書 (須附繕本)。
中　　華　　民　　國　　96　　年　　11　　月　　23　　日
                    　    　法院書記官　邱鴻志
